【裁判字號】    95,訴,391
【裁判日期】    951026
【裁判案由】    毒品危害防制條例
【裁判全文】
臺灣宜蘭地方法院刑事判決               95年度訴字第391號
    公  訴  人  臺灣宜蘭地方法院檢察署檢察官
    被      告  甲○○
上列被告因毒品危害防制條例案件，經檢察官提起公訴（九十五
年度毒偵字第八二九號），暨移送併案（九十五年度毒偵字第九
一八號），本院合議庭裁定由受命法官獨任進行簡式審判程序，
爰不經通常程序判決如下：
    主  文
甲○○施用第一級毒品，累犯，處有期徒刑玖月。
    事  實
一、甲○○前因施用毒品案件，經本院依臺灣宜蘭地方法院檢察
    署檢察官之聲請，裁定送觀察、勒戒後，認無繼續施用毒品
    之傾向，而於民國九十年十月八日觀察、勒戒執行完畢出所
    ，並由該署檢察官於同日以九十年度毒偵字第一０七三號為
    不起訴處分後，又因施用毒品案件，經本院再依該署檢察官
    之聲請，裁定送觀察、勒戒後，亦認無繼續施用毒品之傾向
    ，並於九十一年九月十六日觀察、勒戒執行完畢出所，且經
    該署檢察官於同年月二十三日以九十一年毒偵緝字第八四號
    為不起訴處分。詎其復因施用第一級毒品海洛因（下稱海洛
    因）之案件，經本院依該署檢察官之聲請，裁定令其入戒治
    處所施以強制戒治（九十三年一月九日因法律修正出所），
    並據該署檢察官提起之公訴，以九十三年度訴字第三八號判
    處有期徒刑九月確定，九十四年二月二十八日執行完畢後，
    仍不知悛悔，又於九十五年七月二十六日某時許，在其位於
    宜蘭縣礁溪鄉○○村○○○路四十二號住處施用海洛因一次
    。嗣於翌日（即同年月二十七日）為警採尿送鑑後，得悉上
    情。
二、案經宜蘭縣警察局礁溪分局報告臺灣宜蘭地方法院檢察署檢
    察官偵查起訴。
    理  由
一、上開事實，業據被告甲○○到庭坦承不諱，復有慈濟大學醫
    學院濫用藥物檢驗中心所出具，呈嗎啡陽性反應之檢驗總表
    一份存卷可佐，堪認被告之自白洵與事實相符，當可採憑。
    又其前因施用毒品案件，經本院依臺灣宜蘭地方法院檢察署
    檢察官之聲請，裁定送觀察、勒戒後，認無繼續施用毒品之
    傾向，而於九十年十月八日觀察、勒戒執行完畢出所，並由
    該署檢察官於同日以九十年度毒偵字第一０七三號為不起訴
    處分後，又因施用毒品案件，經本院再依該署檢察官之聲請
    ，裁定送觀察、勒戒後，亦認無繼續施用毒品之傾向，並於
    九十一年九月十六日觀察、勒戒執行完畢出所，且經該署檢
    察官於同年月二十三日以九十一年毒偵緝字第八四號為不起
    訴處分。詎其復因施用海洛因之案件，經本院依該署檢察官
    之聲請，裁定令其入戒治處所施以強制戒治（九十三年一月
    九日因法律修正出所），並據該署檢察官提起之公訴，以九
    十三年度訴字第三八號判處有期徒刑九月確定，九十四年二
    月二十八日執行完畢等情，則有臺灣高等法院被告全國前案
    紀錄表在卷足考。本件事證已臻明確，被告犯行洵堪認定，
    應予依法論科。
三、核被告甲○○之所為，係犯毒品危害防制條例第十條第一項
    之施用第一級毒品罪。其施用前持有海洛因之行為，已為施
    用之高度行為所吸收，不另論罪。末查，被告前因施用海洛
    因之案件，經本院判處有期徒刑九月確定，九十四年二月二
    十八日執行完畢之事實，已詳前述，是其於徒刑執行完畢後
    五年內，故意再犯本件有期徒刑以上之罪，應依刑法第四十
    七條第一項之規定予以加重其刑。爰審酌被告歷經觀察、勒
    戒與強制戒治等戒毒程序及刑罰之科處與執行後，仍無法確
    實戒除毒害，仍有施用海洛因抵癮之舉，本有對之科處較長
    刑期俾利隔離戒毒之必要，惟念其坦承犯行，到庭態度尚佳
    ，再參酌其犯罪動機、目的、手段及造成社會潛在侵害程度
    等一切情狀，酌情量處如主文所示之刑。
三、至移送併辦意旨雖以施用毒品本身即具有成癮性，故施用毒
    品本身因具反覆實施之性質為由，稱被告甲○○於九十五年
    八月一日十二時許，同在其前開住處再有施用海洛因之犯行
    ，應與本件起訴事實間，屬構成要件之一行為而論以一罪。
    然按刑法及刑法施行法業於九十四年二月二日經總統以華總
    一義字第０九四０００一四九０一號令修正公布，並自九十
    五年七月一日施行（下稱修正後刑法），而修正後刑法已刪
    除修正前刑法第五十六條連續犯之規定，是被告甲○○於併
    案所指之時、地再有施用海洛因之行為，已無修正前刑法第
    五十六條連續犯所定，係基於概括犯意，於密切之期間反覆
    實施同一基本構成要件之行為，而依修正前刑法第五十六條
    連續犯之規定論以一罪並加重其刑之裁判上一罪關係，殆無
    疑義。又參諸刪除修正前刑法第五十六條之立法理由，乃為
    避免先前因適用連續犯之規定所衍生鼓勵犯罪之弊，致使國
    家刑罰權之行使發生不合理現象。至於刪除連續犯之規定後
    ，則視具體情形依行為個數予以數罪併罰抑或認係一罪，亦
    即回歸依行為個數予以論罪科刑之原則。今公訴人認被告於
    併案部分再有施用海洛因之行為，且與本案有罪事實間，為
    「構成要件之一行為」，此項論據尚難認於法有據，且更肇
    致被告將於起訴後判決確定前之期間內多次施用毒品之行為
    ，均屬「構成要件之一行為」而僅論以一罪，相較於修正前
    刑法連續犯之規定，除範圍得以更加擴張外，猶於性質上認
    僅為「構成要件之一行為」而無法定加重其刑之適用。申言
    之，苟認被告先後二次施用毒品之行為，乃屬「構成要件之
    一行為」，則刪除連續犯規定藉以避免衍生鼓勵犯罪之弊，
    致使國家刑罰權之行使發生不合理現象之立法目的無法實現
    外，反較修正前刑法連續犯衍生之缺失更加嚴重，應非刑法
    修正所欲見者。況被告甲○○復於併案事實所稱之時、地施
    用海洛因，顯屬另一獨立施用海洛因之行為，實難單以被告
    亦觸犯相同之毒品危害防制條例第十條第一項施用第一級毒
    品罪，即謂其先後二次獨立施用毒品之行為，為「構成要件
    之一行為」。另併案事實中，被告乃於九十五年八月一日十
    二時許再有施用海洛因之行為，然其該次施用海洛因之時間
    ，已與起訴之九十五年七月二十六日施用海洛因之時間相隔
    五日，亦難依此客觀上相距五日之前後二次施用毒品行為，
    逕認被告所為係屬於短暫期間內以反覆進行之數動作而侵害
    同一法益之接續犯，並認併案事實已為起訴效力所及而由本
    院併加審究。綜上所述，本院認併案事實與起訴事實間，無
    實質上之一罪關係，亦非屬接續犯之性質，是因併案事實非
    起訴效力所及，本院依法無從併予審究，爰將併辦部分退回
    臺灣宜蘭地方法院檢察署另為適法之處理，特此敘明。
據上論斷，應依刑事訴訟法第二百七十三條之一第一項、第二百
九十九條第一項前段，毒品危害防制條例第十條第一項、第二項
，刑法第十一條前段、刑法第四十七條第一項，判決如主文。
本案經檢察官賴慶祥到庭執行職務
中    華    民    國    95    年    10    月    26    日
                  刑事第二庭法  官  陳嘉年
以上正本證明與原本無異。
如不服本判決應於收受本判決後10日內向本院提出上訴書狀，其
未敘述上訴理由者，並得於提起上訴後10日內向本院補提理由書
狀(均須按他造當事人之人數附繕本)「切勿逕送上級法院」。
                            書記官  林嘉萍
中    華    民    國    95    年    10    月    26    日
附錄本案論罪科刑法條全文
毒品危害防制條例第十條第一項
施用第一級毒品者，處六月以上五年以下有期徒刑。


司法院資訊處製作；財團法人民間司法改革基金會備份。
